【裁判字號】    95,易,2718
【裁判日期】    951229
【裁判案由】    業務侵占
【裁判全文】
臺灣臺北地方法院刑事判決              95年度易字第2718號
公  訴  人  臺灣臺北地方法院檢察署檢察官
被      告  乙○○
                    務所）
上列被告因業務侵占案件，經檢察官聲請以簡易判決處刑（95年
度調偵緝字第147號），茲因本院認不宜逕以簡易判決處刑，爰
改依通常程序審理，嗣因被告就被訴事實為有罪之陳述，經本院
告知簡式審判程序意旨，並聽取公訴人及被告之意見後，本院合
議庭裁定由受命法官獨任依簡式審判程序審理，判決如下：
    主  文
乙○○連續意圖為自己不法之所有，而侵占對於業務上所持有之
物，處有期徒刑陸月，如易科罰金，以銀元參佰元即新台幣玖佰
元折算壹日。
    事  實
一、乙○○前於北都汽車股份有限公司敦化營業所（下稱北都汽
    車公司敦化營業所，址設台北市○○路○段2號）擔任業務代
    表，負責車輛銷售及代收客戶所繳納之車款、配件款及車輛
    保費等業務，為從事業務之人，惟其竟基於意圖為自己不法
    所有之概括犯意，連續將業務上所持有之款項侵占入己：(一)
    先於民國94年3月22日將客戶陳連明所交付之3萬6000元及該
    客戶委託謝豐舟轉交之3萬9千元，合計7萬5000元之款項，
    侵占入己；(二)復於同年3月23日將客戶林幼婷匯入其個人帳
    戶內之車款7萬5000元，易持有為所有，提領花用；(三)再於
    同年3月24日，以相同手法侵占客戶陳美玉以鄭偉豪名義所
    匯入之車款10萬元，花用殆盡，旋即離職，侵占款項總計25
    萬元，嗣經北都汽車公司清查其交車情形，始悉上情。
二、案經北都汽車公司訴由台北市政府警察局文山第一分局報告
    台灣台北地方法院檢察署檢察官聲請簡易判決處刑。
    理  由
壹、程序方面：
    按本件被告乙○○所犯係死刑、無期徒刑、最輕本刑為3年
    以上有期徒刑以外之罪，其於準備程序就前揭被訴事實為有
    罪之陳述，經受命法官告知簡式審判程序之旨，並聽取其與
    公訴人之意見後，本院認無不得或不宜改依簡式審判程序進
    行之處，爰依刑事訴訟法第273條之1第1項、第284條之1，
    裁定本件由受命法官獨任進行簡式審判程序，合先敘明。
貳、實體方面：
一、訊據被告對於上揭犯罪事實坦承不諱，核與告訴代理人甲○
    ○之指述相符，並經證人即北都汽車公司敦化營業所組長劉
    茂棟、課長蔡志松、辦理車貸人員謝豐舟於偵查中證述綦詳
    （見95年度偵緝字第1255號卷第29至31頁），復有被告人事
    資料、客戶林幼婷、陳美玉之匯款單、要保書、客戶陳連明
    之汽車買賣契約書、要保書、切結書等件在卷可稽（見95年
    度偵字第3395號卷第14至25頁），是依前述補強證據，足證
    被告於本院審理時所為前開任意性自白具有相當程度之真實
    性，而得使本院確信被告前述自白與事實相符，揆諸刑事訴
    訟法第156條第1項「被告之自白，非出於強暴、脅迫、利誘
    、詐欺、違法羈押或其他不正之方法，且與事實相符者，得
    為證據」及第2項「被告之自白，不得作為有罪判決之唯一
    證據，仍應調查其他必要之證據，以察其是否與事實相符」
    規定，本院自得採為論科之依據。從而，本件事證明確，被
    告之犯行堪以認定，應予依法論科。
二、論罪科刑部分：
  （一）查被告行為後，刑法施行法已於95年6 月14日增訂該法
        第1條之1規定，並自95年7月1日施行，其將刑法分則所
        定罰金之貨幣單位均改為新台幣，並分別提高為3 倍或
        30倍，又刑法第33條第5款關於罰金刑之規定、第56條
        第1項關於連續犯之規定，均已於94年2月2日修正公布
        ，並同自95年7月1日施行，而95年7月1日修正施行之刑
        法第2條規定，係關於新舊法比較適用之準據法，其本
        身無關行為可罰性要件之變更，故於95年7月1日前揭法
        律修正施行後，如有涉及比較新舊法之問題，即應逕依
        修正後刑法第2條第1項規定，為「從舊從輕」之比較（
        參見最高法院95年度第8次刑事庭會議決議意旨）。茲
        分述如下：
      1.刑法分則編各罪所定罰金之貨幣單位原為銀元，且依修
        正前刑法第33條第5款規定，罰金刑為1銀元以上，而有
        關罰金倍數之調整及銀元與新台幣之折算標準，則定有
        「罰金罰鍰提高標準條例」及「現行法規所定貨幣單位
        折算新台幣條例」，除罰金以1銀元折算3元新台幣外，
        並將72年6月26日以前修正之刑法部分條文罰金數額提
        高2至10倍，其後修正者則不再提高倍數，修正後刑法
        第33 條第5款則將罰金刑提高為新台幣1千元以上，並
        以百元計算之，且因刑法第33條第5款所定罰金貨幣單
        位既已改為新台幣，刑法分則編各罪所定罰金之貨幣單
        位亦應配合修正為新台幣，且考量刑法修正施行後，不
        再適用「現行法規所定貨幣單位折算新台幣條例」，為
        使刑法分則編各罪所定罰金之最高數額與刑法修正前趨
        於一致，爰增訂刑法施行法第1條之1規定，將刑法分則
        編各罪所定罰金之貨幣單位均改為新台幣，並將72年6
        月26日以前修正之刑法部分條文罰金數額提高為30倍，
        其後修正者則提高為3倍，是以刑法分則編各罪所定罰
        金刑之最高數額，於上開規定修正後仍屬一致，並無不
        同，但其罰金刑之最低數額，則比修正前提高，自以修
        正前之規定對被告較為有利。
      2.修正後刑法第56條規定，業已刪除連續犯之規定，故連
        續數行為而犯同一罪名，依修正前刑法第56條規定，應
        以一罪論，僅得加重其刑，但依修正後規定，已無連續
        犯可資適用，即應將各次犯行以數罪併合處罰，是以適
        用修正前關於連續犯之規定，自係較為有利。
      3.準此而論，經綜合比較新舊法結果，修正前刑法之規定
        對被告較為有利，自應整體依刑法第2條第1項前段規定
        ，適用行為時之修正前刑法。
  （二）核被告所為，係犯刑法第336條第2項之業務侵占罪。被
        告先後多次犯行，時間緊接，所犯均係構成要件相同之
        罪名，顯係基於概括犯意反覆為之，應依修正前刑法第
        56條規定，論以一罪，惟考量被告於事後坦承犯行，甚
        具悔意，且犯罪所得金額總計25萬元，並非鉅額，被告
        亦與告訴人調解成立，並已償還10餘萬元款項，其餘款
        項則約定按月分期付款，此有台北市南港區調解委員會
        調解書乙紙可參（見95年度調偵緝字第147號第2頁），
        是如處以有期徒刑6月以上之刑，猶屬過重等情，故不
        予加重其刑。爰審酌被告因一時思慮不週，致觸犯本罪
        刑及犯罪之動機、目的、犯後所生危害暨事後坦承犯行
        之態度等一切情狀，量處如主文所示之刑。又被告行為
        後，刑法第41條第1項前段關於得易科罰金之折算標準
        ，已於95年7月1日修正施行，由「得以1元以上3元以下
        折算1日」（此規定配合修正前罰金罰鍰提高標準條例
        第2條規定，就其原定數額提高為100倍折算1日，則最
        高應以銀元300元折算1日，經折算為新台幣後，應以新
        台幣900元折算為1日），提高為「以新台幣1千元、2千
        元或3千元折算1日」，是以修正前關於易科罰金之折算
        標準金額較低，對被告較為有利，故依修正前刑法第41
        條第1項前段規定，並諭知易科罰金之折算標準。
據上論斷，應依刑事訴訟法第452條、第273條之1第1項、第299
條第1項前段，刑法第2條第1項前段、第336條第2項、修正前刑
法第56條、第41條第1項前段，罰金罰鍰提高標準條例第1條前段
、修正前同條例第2條，現行法規所定貨幣單位折算新台幣條例
第2條，判決如主文。
本案經檢察官孫小萍到庭執行職務。
中    華    民    國    95    年    12    月    29    日
                  刑事第十三庭  法  官  鍾素鳳
以上正本證明與原本無異。
如不服本判決，應於送達後10日內，向本院提出上訴狀。
                                 書記官 陳鳳瀴
中    華    民    國    95    年    12    月    29    日
附錄本判決論罪之法條：
刑法第336條
    對於公務上或因公益所持有之物，犯前條第1項之罪者，處1
    年以上7年以下有期徒刑，得併科5千元以下罰金。
    對於業務上所持有之物，犯前條第1項之罪者，處6月以上5
    年以下有期徒刑，得併科3千元以下罰金。
    前二項之未遂犯罰之。


司法院資訊處製作；財團法人民間司法改革基金會備份。
